【裁判字號】    98,訴,32
【裁判日期】    980814
【裁判案由】    廢棄物清理法等
【裁判全文】
臺灣板橋地方法院刑事判決                98年度訴字第32號
公  訴  人  臺灣板橋地方法院檢察署檢察官
被      告  甲○○
                      之3號
                      號
                      之3號4.
選任辯護人  方志雄律師
被      告  乙○○
上列被告因廢棄物清理法案件，經檢察官提起公訴（97年度偵字
第8335號、第32532 號），被告於本院準備程序進行中，就被訴
犯罪事實為有罪之陳述，本院告知簡式審判程序之旨，並聽取其
與公訴人之意見後，經本院裁定行簡式審判程序審理後，判決如
下：
    主  文
甲○○事業負責人共同未依廢棄物清理法規定之方式再利用廢棄
物，致污染環境，處有期徒刑壹年貳月；又事業負責人，事業無
排放許可證，且其排放廢水所含之有害健康物質超過放流水標準
，處有期徒刑參月；應執行有期徒刑壹年肆月。緩刑肆年，並應
向公庫支付新臺幣拾萬元。
乙○○相關人員共同未依廢棄物清理法規定之方式再利用廢棄物
，致污染環境，處有期徒刑壹年。緩刑參年，並應向公庫支付新
臺幣捌萬元。
    事  實
一、甲○○係址設臺北縣鶯歌鎮○○路177 號之國榮興業股份有
    限公司（下稱國榮公司）負責人，以從事砂石之採取、加工
    及買賣為業，明知未依廢棄物清理法第41條第1 項規定領有
    廢棄物清除、處理許可文件，不得從事廢棄物貯存、清除、
    處理，且未取得廢（污）水排放許可文件，不得排放廢水，
    竟自民國96年9 月間起，僱用與其有犯意聯絡之乙○○為上
    揭砂石場之挖土機司機，於上揭砂石場內洗滌砂石後，即由
    乙○○駕駛挖土機拉開預設之閘門，將洗滌砂石後所產生含
    有害健康物質超過放流水標準之淤泥排入大漢溪內，而以此
    方式處理廢棄物，並致污染環境，嗣於97年3 月1 日21時45
    分許，在上揭地點為警當場查獲。
二、案經報告臺北縣政府警察局移送臺灣板橋地方法院檢察署檢
    察官偵查起訴。
    理  由
壹、證據能力有無之判斷：
    被告、辯護人及檢察官對於後述證據之證據能力均不爭執（
    見本院卷第29頁、第105 頁），依刑事訴訟法第159 條之5
    規定，均有證據能力，合先敘明。
貳、實體部分：
一、上揭事實，訊據被告甲○○、乙○○2 人於本院審理時坦承
    不諱，並有台北縣政府環境保護局之會勘紀錄、台北縣政府
    水利局執行違反水利法現場取締紀錄，現場照片7 張、水污
    染稽查紀錄、廢（污）水檢驗報告、台北縣政府環境保護局
    北環水字第0970074352號函在卷可按。足認被告2 人前開自
    白核與事實相符，應堪信為真實。本件事證明確，犯行洵堪
    認定。
二、被告甲○○、乙○○2 人從事營建廢棄物之再利用，迄至被
    查獲時，仍未取得主管機關之許可，且被告等從事營建廢棄
    物之洗砂業務，其所排放之廢水，水中懸浮固體未符合放流
    水標準而污染環境，是核被告甲○○、乙○○係犯廢棄物清
    理法第46條第2 款之罪（起訴書贅引第3 款之規定）。被告
    甲○○無排放許可證，且其排放廢水所含之有害健康物質超
    過放流水標準所為另犯水污染防治法第36條第1 項之罪。被
    告等甲○○、乙○○2 人就違反廢棄物清理法之規定，有犯
    意聯絡及行為分擔，為共同正犯。被告甲○○所犯上開2 罪
    ，犯意各別且行為互殊，應分論併罰。被告2 人自始即從事
    營建廢棄物之再利用，本質上即有反覆從事之性質，且其再
    利用係藉由買料、清洗、分類等程序而完成，為一連貫性之
    程序，實際上亦無法區分其再利用之次數，不能以其買入或
    清洗之次數而認定其有數行為，且屬侵害社會法益之犯罪，
    應屬單純一罪。另廢棄物之再利用行為，應係獨立於廢棄物
    之清除、處理外，而為獨立之規範對象，自不得與廢棄物之
    清除、處理同視。同法第39條規定：「事業廢棄物之再利用
    ，應依中央目的事業主管機關規定辦理，不受第28條、第41
    條之限制」。是以就廢棄物之再利用行為，係僅須依中央目
    的事業主管機關規定辦理即可，並不受第41條之限制，即無
    須依該條之規定領有廢棄物清理許可文件。爰審酌被告2 人
    之素行、為賺取生活所需，不顧公眾利益實屬不該，惟念及
    被告2 人犯後均已坦承犯行，態度尚佳等一切情狀，分別量
    處如主文所示之刑，並就甲○○之部分定其應執行之刑，以
    資懲儆。
  (二)末查，被告甲○○前固曾受緩刑之宣告，已緩刑期滿，未撤
    銷緩刑，另被告乙○○未曾因故意犯罪受有期徒刑以上刑之
    宣告，此有臺灣高等法院被告前案紀錄表在卷可稽，彼等因
    一時貪圖私利，思慮未週，致罹刑典，現均已坦認犯行有所
    悔悟，歷此偵審程序及罪刑之宣告後，應知所警惕，信無再
    犯之虞，而刑罰固屬國家對於犯罪之人，以剝奪法益之手段
    ，所加之公法之制裁，惟其積極目的，則在預防犯人之再犯
    ，故對於初犯，惡性未深者，若因偶然觸法，即置諸刑獄自
    非刑罰之目的，本院經綜核各情，認所宣告之刑以暫不執行
    其刑為適當，爰依刑法第74條第1 項第1 款規定分別併予宣
    告甲○○緩刑4 年，乙○○緩刑3 年，以勵自新。惟為能確
    保被告能記取教訓並建立尊重法治之正確觀念，本院認除前
    開緩刑宣告外，另有課予被告2 人一定負擔之必要，故斟酌
    被告2 人上開犯行對社會秩序所造成之危害程度及社會經濟
    之損失後，爰依刑法第74條第2 項第4 款規定，命被告甲○
    ○應向公庫支付300,000 元、乙○○應向公庫支付80,000元
    。
據上論斷，應依刑事訴訟法第273 條之1 第1 項、第299 條第1
項前段，廢棄物清理法第46條第2 款，水污染防治法第36條第1
項、刑法第11條前段、第28條、第55條第5 款、第74條第1 項第
1款 、第74條第2 項第4 款，判決如主文。
本案經檢察官賴建如到庭執行職務。
中    華    民    國    98    年    8     月    14    日
                  刑事第三庭    法  官  徐子涵
上列正本證明與原本無異。
如不服本判決，應於判決送達後10日內敘明上訴理由，向本院提
出上訴狀 (應附繕本) ，上訴於臺灣高等法院。其未敘述上訴理
由者，應於上訴期間屆滿後20日內向本院補提理由書「切勿逕送
上級法院」。
                                書記官  張桐嘉
中    華    民    國    98    年    8     月    14    日
附錄本案判決論罪科刑法條：
廢棄物清理法第41條
從事廢棄物清除、處理業務者，應向直轄市、縣 (市)主 管機關
或中央主管機關委託之機關申請核發公民營廢棄物清除處理機構
許可文件後，始得受託清除、處理廢棄物業務。但有下列情形之
一者，不在此限：
一  執行機關依第5 條第2 項、第6 項、第12條第1 項辦理一般
    廢棄物之回收、清除、處理、再利用。
二  依第 8 條規定緊急清理廢棄物所指定之設施或設備。
三  依第14條第2 項規定依報經中央主管機關核准之方式清除、
    處理一般廢棄物。
四  依第 18 條第 1 項規定回收、貯存、清除、處理一般廢棄
    物。
五  第 28 條第 1 項第 2 款、第 3 款第 2 目至第 5 目、第
    4 款之清除機具、處理設施或設備。
六  目的事業主管機關依第 33 條、第 34 條規定自行或輔導設
    置之處理設施。
七  中央主管機關會同中央目的事業主管機關依第 35 條第 1
    項設置之設施。
前項公民營廢棄物清除處理機構許可文件之核發，應副知中央主
管機關。
廢棄物清理法第46條
有下列情形之一者，處1 年以上5 年以下有期徒刑，得併科新臺
幣3 百萬元以下罰金：
一、任意棄置有害事業廢棄物。
二、事業負責人或相關人員未依本法規定之方式貯存、清除、處
    理或再利用廢棄物，致污染環境。
三、未經主管機關許可，提供土地回填、堆置廢棄物。
四、未依第41條第1 項規定領有廢棄物清除、處理許可文件，從
    事廢棄物貯存、清除、處理，或未依廢棄物清除、處理許可
    文件內容貯存、清除、處理廢棄物。
五、執行機關之人員委託未取得許可文件之業者，清除、處理一
    般廢棄物者；或明知受託人非法清除、處理而仍委託。
六、公民營廢棄物處理機構負責人或相關人員、或執行機關之人
    員未處理廢棄物，開具虛偽證明。
    水污染防治法第36條
 事業無排放許可證或簡易排放許可文件，且其排放廢水所含之有
 害健康物質超過放流水標準者，處負責人3年以下有期徒刑、拘
 役或科或併科新臺幣20萬元以上1百萬元以下罰金。
 前項有害健康物質之種類，由中央主管機關公告之。


司法院資訊處製作；財團法人民間司法改革基金會備份。
